臺灣臺中地方法院刑事判決　　　　　　　　　　　　九十三年度易字第一七七○號
　　公　訴　人　臺灣臺中地方法院檢察署檢察官
　　被　　　告　乙○○
右列被告因詐欺案件，經檢察官提起公訴（九十三年度偵字第六○一三號），本院判
決如左：
    主  文
乙○○幫助意圖為自己不法之所有，以詐術使人將本人之物交付，處拘役拾日，如
易科罰金，以佰元折算壹日。
    犯罪事實
一、乙○○明知不詳姓名年籍之成年人，收取他人之存摺、帳戶使用，將可能藉由存
    摺、帳戶遂行財產上犯罪之目的，又對於提供帳戶雖無引發他人萌生犯罪之確信
    ，但仍以縱若有人持以犯罪亦未違反其本意之意思，而基於幫助之故意，於民國
    九十二年四月九日至同年月十六日間某時，在不詳地點，將其向合作金庫銀行太
    平分行（下稱合庫太平分行）開立之0000000000000帳號之存簿、
    提款卡（含密碼）交付不詳姓名年籍之成年人，以此方法幫助該不詳姓名年籍之
    成年人從事犯罪。該不詳姓名年籍之成年人果意圖為自己不法所有之犯意，於九
    十二年四月十六日十五時二十五分許，以電話聯絡方式，向甲○○詐稱：其公公
    王金龍可退還電信費約新臺幣（下同）三千餘元，可由甲○○代辦，以此詐欺手
    法，使甲○○陷於錯誤，而於同日至臺東縣關山鎮農會自動提款機處，撥打至該
    不詳姓名年籍之成年人所留之電話號碼0000000000號連絡，並依該電
    話中自稱為「陳組長」不詳姓名年籍之男子指示操作輸入0000000000
    000000000號碼，再按交易金額五萬二千一百元後按確認，而將甲○○
    帳戶內之存款五萬二千一百元轉帳匯入乙○○前開帳戶，嗣因甲○○先生王識維
    發覺有異而阻止甲○○繼續操作自動提款機並報警處理，而循線查悉上情。
二、案經甲○○訴由臺中縣警察局霧峰分局報告臺灣臺中地方法院檢察署檢察官偵查
    起訴。
    理  由
一、被告乙○○於審判期日未到庭，而其於本院行準備程序時固供承曾在右揭時間至
    合庫太平分行開設帳號為0000000000000之存款帳戶，惟矢口否認
    有何幫助詐欺取財之犯行，辯稱：其開設前揭帳戶是要讓其先生匯零用錢過來，
    開戶當天其即把存款一千元領出來與朋友一起喝酒，其將提款卡密碼寫在紙條上
    ，與存摺、提款卡一起放在小包包內，回來後隔幾天其要將父親所給的錢拿去存
    時才發現帳戶存摺及提款卡遺失，發現後就馬上辦理掛失云云。惟查：
  (一)被告所申請開設之前開合庫太平分行存款帳戶，確實被利用作為詐欺取財之入帳
    帳戶，而被害人甲○○遭人詐騙後，匯款五萬二千一百元入上開被告之帳戶內等
    情，業據被害人甲○○於警訊中指訴綦詳，且有合作金庫銀行太平分行分行函覆
    之被告系爭存款帳戶開戶申請資料、交易明細表各一份附卷可稽。
  (二)被告於偵查中先則供稱開立該帳戶是要儲存其工作所得，嗣後又改稱是其先生要
    其開戶以便每月固定匯款家用，其就開立該帳戶之用途，先後供述並不一致，已
    屬有疑。且被告於九十二年四月九日存入一千元以開設前揭帳戶後，隨即於當日
    將該帳戶內之一千元提領出來等情，業據被告供陳明確，並有前開客戶交易明細
    表可參，此與一般人開戶使用之常情有違，亦與其所稱開戶係為儲存工作所得之
    用途有異。雖被告辯稱：當日開設帳戶後，因沒有錢喝酒，所以就將帳戶內存款
    一千元領出來買酒喝云云（見偵查卷第二一頁），惟被告於開戶當時，身上除已
    存入之一千元外，已無多餘之現金可供使用，應無需耗費時間先將該一千元存入
    辦理開戶後，再將之提領花用，此舉顯然不符合經濟效益，益徵被告上開開戶動
    作，其目的僅係為取得金融帳戶存摺及提款卡。
  (三)被告業於警詢時供稱於九十二年四月十日發現存摺、提款卡遺失等語，及於本院
    準備程序時供稱其於開完戶後就將一千元領出來喝酒，之後就遺失，過幾天即找
    不到等語，然被告遲至九十二年四月二十四日，始向合作金庫銀行太平分行申請
    掛失存摺及提款卡，並於同年八月十二日始辦理補發存摺，此據被告於警詢時陳
    述明確，並有該帳戶掛失明細表可資佐憑，足見被告在知悉其帳戶存摺及提款卡
    遺失後之掛失處理，並不急迫，且倘若該帳戶係為供其先生匯款給其之用途，衡
    諸情理，在被告發現該帳戶之存摺、提款卡遺失後，理應立即辦理掛失並申請補
    發，始得繼續使用該帳戶供其夫匯款之用，惟被告卻於發現存摺、提款卡遺失後
    逾三個月始辦理補發，此明顯與常情有違，顯然被告所辯係為供其先生匯款目的
    而開設前揭帳戶，及前揭帳戶之存摺及提款卡係置於機車置物箱內後失竊云云，
    均不足採信，其應係將前揭帳戶之存摺及提款卡交付他人使用無誤。
  (四)衡諸常情，任何人均可辦理銀行帳戶存摺使用，如無正當理由，實無借用他人存
    摺使用之理，而銀行存摺亦事關個人財產權益之保障，其專有性甚高，除非本人
    或與本人具親密關係者，難認有何理由可自由流通使用該存摺，一般人均有妥為
    保管及防止他人任意使用之認識，縱特殊情況偶需交付他人使用，亦必深入瞭解
    用途及合理性，始予提供，且該等專有物品如落入不明人士手中，而未加以闡明
    正常用途，極易被利用為與財產有關之犯罪工具，此為吾人依一般生活認知所易
    於體察之常識，而有犯罪意圖者，非有正當理由，竟徵求他人提供帳戶，客觀上
    可預見其目的，係供為某筆資金之存入，嗣後再行領出之用，且該筆資金之存入
    及提領過程係有意隱瞞其流程及行為人身分曝光之用意，一般人本於一般認知能
    力均易於瞭解，是被告應可預見將其銀行帳戶存摺提供無一定信任關係之他人使
    用將幫助該他人實施詐欺取財犯罪，卻仍將其帳戶存摺、提款卡及密碼交付不詳
    之成年人士，顯具縱有人以其帳戶實施詐欺取財之犯罪亦不違背其本意之幫助意
    思自明。
  (五)綜上所述，被告應有幫助詐欺取財之犯行，其辯解均為事後卸責之詞，無可採信。
    事證明確，其犯行堪以認定。
三、核被告所為，係犯刑法第三十條第一項、第三百三十九條第一項之幫助詐欺取財
    罪。被告幫助他人犯詐欺取財罪，為從犯，應依刑法第三十條第二項之規定減輕
    其刑。爰審酌被告交付帳戶供詐欺之人逃避犯罪之查緝，破壞社會治安及有礙金
    融秩序，助長犯罪歪風，並增加追緝犯罪之困難，犯後矢口否認犯行，未見悔意
    ，被害人被騙金額為五萬二千一百元，所生危害非鉅，量處如主文所示之刑，並
    諭知易科罰金之折算標準，以資懲儆。
三、本件被告經合法傳喚，無正當理由不到庭，本院認本案係屬應科拘役之案件，爰
    依刑事訴訟法第三百零六條之規定，不待其陳述逕行判決，併此敘明。
據上論斷，應依刑事訴訟法第二百九十九條第一項前段、第三百零六條，刑法第三十
條第一項、第三百三十九條第一項、第三十條第二項、第四十一條第一項前段，罰金
罰鍰提高標準條例第一條前段、第二條，判決如主文。
本案經檢察官葉芳如到庭執行職務。
中      華      民      國      九十三    年    十二    月    二十四    日
                                    臺灣臺中地方法院刑事第六庭
                                        審判長法  官    簡  源  希
                                              法  官    鄧  敏  雄
                                              法  官    戴  博  誠
右正本證明與原本無異。
如不服本判決，應於判決送達後十日內向本院提出上訴狀，上訴於臺灣高等法院臺中
分院（須附繕本）。
                                              書記官
中      華      民      國      九十三    年    十二    月    二十七    日
【附錄本案論罪科刑法條】
刑法第三百三十九條第一項：
意圖為自己或第三人不法之所有，以詐術使人將本人或第三人之物交付者，處五年以
下有期徒刑、拘役或科或併科一千元以下罰金。
